臺灣高等法院臺中分院刑事判決
111年度金上訴字第622號

上  訴  人  
即  被  告  林雍欣


上列上訴人因違反洗錢防制法等案件，不服臺灣臺中地方法院11
0年度易字第1447號中華民國110年12月23日第一審判決（起訴案
號：臺灣臺中地方檢察署109年度偵字第33599號；移送併辦案號
：臺灣臺南地方檢察署110年度偵字第10561號、110年度偵字第1
0794號），提起上訴，本院判決如下：
    主  文
原判決撤銷。
林雍欣犯幫助洗錢罪，處有期徒刑參月，併科罰金新臺幣壹萬
元，罰金如易服勞役，以新臺幣壹仟元折算壹日。
    事  實
一、林雍欣能預見任意提供金融帳戶予他人使用，將可能遭詐騙
    集團詐騙社會大眾匯款至該帳戶內，成為所謂「人頭帳戶」
    而淪為犯罪工具，仍以縱若有人利用其帳戶持以詐欺取財，
    及用以掩飾、隱匿特定犯罪所得去向、所在，亦不違反其本
    意之幫助犯意，於民國109年7月28日前某不詳時間，在臺中
    市○○路000巷內某處民宅內，將其所申設之中國信託商業銀
    行帳號000-000000000000號帳戶（下稱中信銀行帳戶）及第
    一商業銀行帳號000-00000000000號帳戶( 下稱第一銀行帳
    戶) 之存摺、印章、提款卡連同密碼等資料，交給真實姓名
    年籍不詳綽號「阿凱」之成年人而容任其使用。嗣詐欺集團
    成員取得上開帳戶資料後，即共同意圖為自己不法之所有，
    基於詐欺取財及一般洗錢之犯意聯絡，而為下列行為：
　㈠於109年7月13日前某日，在INSTAGRAM發布聽音樂賺錢之廣告
    貼文，使陳凌誼於109年7月13日閱覽該貼文後，透過通訊軟
    體LINE與暱稱為「YUNE」、「詩敏【策劃總指揮】」之詐欺
    集團成員聯繫，「YUNE」、「詩敏【策劃總指揮】」向陳凌
    誼訛稱：投資BITFOREX網站可保證獲利云云，並提供網址ht
    tps://cash999.bitforeex.com予陳凌誼註冊，致陳凌誼陷
    於錯誤，於109年7月28日15時37分許，以其名下之合作金庫
    商業銀行帳戶匯款新臺幣(下同)2萬元至林雍欣所有之第一
    銀行帳戶內，並旋遭提領一空，而使詐騙金錢之所在、去向
    被隱匿而難以追回。
　㈡於109年7月28日19時10分許前某時，透過臉書刊登假投資廣
    告後，以Line暱稱「lucass990 」、「C H-陳文秉」與劉惠
    雯互加為好友，並佯稱：加入bitForex 投注虛擬貨幣平台
    （網址為https://che1961.bitfor eex.com），可代操作投
    注，將有獲利，須先存入款項始得領出獲利云云，致劉惠雯
    陷於錯誤，於109年7月29日20時49分、51分許分別匯款新臺
    幣（下同）3萬元、2,000元及於同年月30日15時37分許匯款
    2萬8,000元至林雍欣上開中信銀行帳戶內，並旋遭提領一空
    ，而使詐騙金錢之所在、去向被隱匿而難以追回。
　㈢於109年7月29日前某時，透過臉書刊登千盛數位假投資廣告
    後，以Line暱稱「Fan Chen」、「CH-陳文秉」與施庭宇互
    加為好友，並佯稱：連結網址https：//che1961.bitforeex
    .com之投資平台，得選擇不同投資方案，須先存入款項始得
    領出獲利云云，致施庭宇陷於錯誤，於109年7月29日20時51
    分許，以網路銀行匯款4萬2,000元至林雍欣上開第一銀行帳
    戶內，並旋遭提領一空，而使詐騙金錢之所在、去向被隱匿
    而難以追回。嗣陳凌誼、劉惠雯、施庭宇察覺受騙，分別報
    警處理，始循線查悉上情。
二、案經陳凌誼訴由臺中市政府警察局第六分局報告臺灣臺中地
    方檢察署檢察官偵查起訴，及劉惠雯訴由金門縣警察局金城
    分局、施庭宇訴由嘉義縣警察局布袋分局分別報告臺灣臺南
    地方檢察署檢察官移送併辦。
    理    由
壹、證據能力方面
　　被告以外之人於審判外之陳述，雖不符刑事訴訟法第159條
    之1至第159條之4之規定，而經當事人於審判程序同意作為
    證據，法院審酌該言詞陳述或書面陳述作成時之情況，認為
    適當者，亦得為證據；當事人、代理人或辯護人於法院調查
    證據時，知有同法第159條第1項不得為證據之情形，而未於
    言詞辯論終結前聲明異議者，視為有前項之同意，刑事訴訟
    法第159條之5定有明文。而該條規定之立法意旨，在於確認
    當事人對於傳聞證據有處分權，得放棄反對詰問權，同意或
    擬制同意傳聞證據可作為證據，屬於證據傳聞性之解除行為
    ，如法院認為適當，不論該傳聞證據是否具備刑事訴訟法第
    159條之1至第159條之4所定情形，均容許作為證據，不以未
    具備刑事訴訟法第159條之1至第159條之4所定情形為前提（
    最高法院104年度第3次刑事庭會議決議參照）。本判決認定
    事實所引用之供述證據（含文書證據），檢察官、被告未於
    言詞辯論終結前聲明異議，而本院審酌各該證據作成時之情
    況，並無違法不當或證明力明顯過低之瑕疵，認以之作為證
    據應屬適當，是依刑事訴訟法第159條之5規定，均有證據能
    力。
貳、實體方面
一、訊據被告林雍欣對於上開犯罪事實坦承不諱，核與告訴人陳
    凌誼、劉惠雯及施庭宇於警詢時證訴之情節相符，並有告訴
    人陳凌誼提出之中國信託銀行轉帳單據影本、合作金庫商業
    銀行存摺影本、LINE對話擷取圖片、告訴人陳凌誼之報案資
    料（含內政部警政署反詐騙諮詢專線紀錄表、嘉義市政府警
    察局第一分局北鎮派出所受理詐騙帳戶通報警示簡便格式表
    、金融機構聯防機制通報單、受理各類案件紀錄表、受理各
    類案件紀錄表、第一商業銀行總行109年9月11日一總營集字
    第104314號函檢送林雍欣之客戶基本資料表及交易明細表
　　、第一商業銀行進化分行109年12月17日一進化字第00168號
    函並檢送第e個網暨行動銀行業務申請書、印鑑資料、存摺
    存款客戶資料查詢單 （109偵33599卷）、告訴人陳凌誼提
    出LINE對話擷取圖片（見偵33599卷第19頁、第21頁、第23
    頁、第25至29頁、第39至84頁、第85至87頁、第103至125頁
    、第143至195頁）、第一商業銀行進化分行110年3月22日一
    進化字第00046號函並檢送林雍欣之客戶基本資料、交易明
    細表、各類存款開戶暨往來業務項目申請書、開戶作業檢核
    表、整合開戶作業交易認證單、第一商業銀行客戶業務往來
    聲明書、開戶AML檢核表、戶籍謄本、身份證影本、開戶時
    之照片、告訴人施庭宇之報案資料（含內政部警政署反詐騙
    諮詢專線紀錄表、臺中市政府警察局第一分局西區派出所受
    理各類案件紀錄表、受理各類案件紀錄表、受理詐騙帳戶通
    報警示簡便格式表、金融機構聯防機制通報單）、告訴人施
    庭宇提出網路銀行臺幣轉帳交易明細表、LINE對話擷取圖片
    （見布袋分局警卷第9至28頁、第31至48頁、第49至61頁）
    、告訴人劉惠雯提出統一超商繳費單據、訂單編號、郵政自
    動櫃員機交易明細表、郵局存摺影本、郵政跨行匯款申請書
    、郵政入戶匯款申請書、告訴人劉惠雯之報案資料（含內政
    部警政署反詐騙諮詢專線紀錄表、高雄市政府警察局三民第
    二分局鼎山派出所受理詐騙帳戶通報警示簡便格式表、金融
    機構聯防機制通報單、受理刑事案件報案三聯單、受理各類
    案件紀錄表）、中國信託商業銀行股份有限公司110年1月29
    日中信銀字第000000000000000號函並檢附林雍欣於該行之
    基本資料、存款交易明細表（見金城分局警卷第9至11頁、
    第13至25頁、第29至37頁、第39至43頁、第53至55頁）等資
    料在卷可稽。被告之自白核與事實相符，事證明確，其犯行
    足以認定。
二、論罪科刑
  ㈠按刑法上之幫助犯，係以幫助之意思，對於正犯資以助力，
    而未參與實施構成要件之行為者而言（最高法院88年台上字
    第1270號判決要旨參照）。查被告林雍欣將其所申設之前述
    中信銀行帳戶及第一銀行帳戶(以下均簡稱為系爭銀行帳戶)
     存摺、印章、提款卡連同密碼等資料均交付真實姓名年籍
    不詳綽號「阿凱」之詐欺集團成員收受，容任詐騙集團成員
    持之遂行詐欺取財犯罪、製造金流追查斷點使用，雖使該集
    團成員得作為提款、轉帳及匯款之用，並向告訴人陳凌誼、
    劉惠雯及施庭宇施以詐術，致使3人陷於錯誤，匯款至被告
    所提供之上開系爭銀行帳戶內，用以遂行詐欺取財、製造金
    流追查斷點之犯行，惟依前揭說明，被告雖將上揭帳戶提供
    他人使用，然並無證據證明被告與他人有何犯意聯絡及行為
    之分擔，是被告係基於幫助他人實行詐欺取財及掩飾、隱匿
    特定犯罪所得去向、所在之不確定故意，將系爭帳戶之提款
    卡（含密碼）提供他人使用，使該他人得基於意圖為自己不
    法所有之詐欺取財及洗錢犯意，以詐術使告訴人3人陷於錯
    誤，而匯款至被告之上開帳戶內，嗣提領一空而製造金流斷
    點，被告係對於該詐欺正犯遂行詐欺取財及洗錢犯行資以助
    力，且其所為提供提款卡及密碼之行為，係屬詐欺取財罪及
    洗錢罪構成要件以外之行為。故核被告林雍欣所為，係犯刑
    法第30條第1項前段、同法第339條第1項之幫助詐欺取財罪
    ，及刑法第30條第1項前段、洗錢防制法第14條第1項之幫助
    洗錢罪。檢察官移送併辦之犯罪事實(即告訴人施庭宇、劉
    惠雯部分），雖未據公訴人起訴，惟與已起訴部分之犯罪事
    實（即告訴人陳凌誼部分），有法律上一罪之關係，為起訴
    效力所及，法院自得予以一併審理。
　㈡被告提供上開銀行帳戶存摺、提款卡等物，助成詐欺犯罪之
    正犯詐騙告訴人陳凌誼、施庭宇、劉惠雯之財物及洗錢，侵
    害數個被害人財產法益，係以一行為觸犯數個基本構成要件
    相同之幫助詐欺取財、幫助一般洗錢罪名，依刑法第55條之
    規定，應各論以一罪；且所犯幫助詐欺取財及幫助一般洗錢
    犯行，亦係以一行為同時觸犯數罪名，為想像競合犯，應依
    刑法第55條規定，從一重之幫助一般洗錢罪處斷。
  ㈢被告幫助他人實行犯罪，為幫助犯，爰依刑法第30條第2項之
    規定，按正犯之刑減輕之。又被告就幫助洗錢犯行，於原審
    及本院審判時自白，爰依洗錢防制法第16條第2項規定減輕
    其刑；並遞減輕之。　
三、原審認被告罪證明確，因而予以論罪科刑，固非無見。惟查
    ：被告於原審已與告訴人陳凌誼、施庭宇調解成立，被告嗣
    已依調解條件分期給付告訴人陳凌誼3萬元、告訴人施庭宇4
    萬2千元完畢，有交易明細單據附於本院卷（第109、111頁
    ）可稽，原審未及審酌被告上開履行調解條件之情形，自有
    未合；另被告於本院審理期間亦已與告訴人劉惠雯調解成立
    ，並已給付111年7月至9月之分期款項，有調解筆錄、交易
    明細單據附於本院卷（第87、145頁）可按，原審未及審酌
    被告此部分犯罪後之態度，亦有未洽。被告上訴意旨指摘原
    審量刑過重，為有理由，自應由本院予以撤銷改判。爰以行
    為人之責任為基礎，審酌被告正值青壯，竟提供系爭銀行帳
    戶之存摺、印章、提款卡（含密碼）等資料供詐欺集團成員
    使用，致使告訴人陳凌誼、劉惠雯及施庭宇分別遭受詐欺而
    受有財產損失，被告所為應予非難；被告於犯罪後坦承犯行
    ，且與告訴人陳凌誼、施庭宇、劉惠雯達成調解，願分期給
    付賠償損失，被告並已給付告訴人陳凌誼3萬元、告訴人施
    庭宇4萬2千元完畢，另已給付告訴人劉惠雯111年7月至9月
    之分期款項，有原審調解程序筆錄、本院調解筆錄、交易明
    細單據在卷可憑（見原審卷第135頁、本院卷第87、109、11
    1頁），顯見被告犯罪後之態度良好，已具悔意；兼衡被告
    於原審自述大學延畢，未婚之生活狀況（見原審卷第99頁）
    ，等一切情狀，量處如主文第2項所示之刑，並就罰金刑部
    分諭知易服勞役之折算標準。
四、沒收之說明
  ㈠按犯罪所得，屬於犯罪行為人者，沒收之；於全部或一部不
    能沒收或不宜執行沒收時，追徵其價額，刑法第38條之1 第
    1 項前段、第3 項定有明文。查本件被告雖提供系爭銀行帳
    戶資料供詐欺集團成員使用，然並無證據證明被告於此過程
    中取得報酬或其他犯罪所得，是不予宣告沒收、追徵。
  ㈡被告固有將系爭銀行帳戶存摺、印章、提款卡（含密碼）提
    供詐欺成員遂行詐欺及洗錢之犯行，然該被告所有之系爭銀
    行帳戶之存摺、印章、提款卡，雖係供犯罪所用之物，惟該
    2帳戶業經列為警示帳戶，已無法再提供為犯罪使用，顯無
    再予沒收前揭物品之實益，爰不予諭知沒收，附此敘明。
據上論結，應依刑事訴訟法第369條第1項前段、第364條、第299
條第1項前段，洗錢防制法第14條第1項、第16條第2項，刑法第1
1條、第30條第1項前段、第2項、第339條第1項、第55條、第42
條第3項前段，刑法施行法第1條之1第1項，判決如主文。
本案經檢察官張文傑提起公訴、檢察官蔡佩容移送併辦，檢察官
王元郁到庭執行職務。
中　　華　　民　　國　　111 　年　　9 　　月　　28　　日
          刑事第一庭    審判長法　官　江  德  千
                              法　官　柯  志  民
                              法　官　簡  源  希
以上正本證明與原本無異。
如不服本判決應於收受送達後20日內向本院提出上訴書狀，其未
敘述上訴理由者，並得於提起上訴後20日內向本院補提理由書（
均須按他造當事人之人數附繕本）「切勿逕送上級法院」。因疫
情而遲誤不變期間，得向法院聲請回復原狀。

                              書記官  吳  麗  琴
　　　　　　　　　　　　　　　
中　　華　　民　　國　　111 　年　　9 　　月　　28　　日

附錄論罪科刑法條：
洗錢防制法第14條第1項
有第二條各款所列洗錢行為者，處7 年以下有期徒刑，併科新臺
幣5 百萬元以下罰金。
刑法第30條
幫助他人實行犯罪行為者，為幫助犯。雖他人不知幫助之情者，
亦同。
幫助犯之處罰，得按正犯之刑減輕之。
刑法第339條
意圖為自己或第三人不法之所有，以詐術使人將本人或第三人之
物交付者，處5 年以下有期徒刑、拘役或科或併科50萬元以下罰
金。
以前項方法得財產上不法之利益或使第三人得之者，亦同。
前二項之未遂犯罰之。